臺灣臺東地方法院刑事判決　　　　　　100年度交易字第112號
公　訴　人　臺灣臺東地方法院檢察署檢察官
被　　　告　楊慶成
上列被告因公共危險案件，經檢察官提起公訴（100年度偵字第2
351號），被告於準備程序中為有罪之陳述，經本院裁定進行簡
式審判程序，判決如下：
    主  文
楊慶成服用酒類，不能安全駕駛動力交通工具而駕駛，處有期徒
刑柒月。
    事  實
一、楊慶成前4度因公共危險案件，分別於民國88年間，經本院
    以88年度易字第447號判決判處罰金5,000元確定；又於90
    年間，經本院以90年度東交簡字第51號判決判處有期徒刑2
    月確定，於90年6月19日易科罰金執行完畢；再於91年間，
    經本院以91年度交簡字第15號判決判處有期徒刑6月確定，
    於92年3月8日徒刑執行完畢；復於100年7月18日，經本院以
    100年度東交簡字第350號判決判處有期徒刑6月確定，徒刑
    易服社會勞動執行中（於本案不構成累犯）。猶不知悔改，
    於100年11月4日下午2時許，在其位於臺東縣臺東市○○路
    33號之住處內，獨自飲用米酒，明知已達不能安全駕駛動力
    交通工具之程度，仍於同日下午5時許，騎乘車牌號碼WWC-5
    35號輕型機車行駛於道路上，嗣於同日下午5時15分許，沿
    同市○○○路由南往北方向行駛，行經該路與仁義北路之交
    岔路口時，經執行交通勤務之臺東縣警察局臺東分局永樂派
    出所警員，以其未戴安全帽而攔檢稽查，復發覺其滿身酒氣
    ，疑有酒後駕車之情，遂對其施以酒精濃度測試，測得其呼
    氣酒精濃度達每公升1.54毫克（MG/L），而查悉上情。
二、案經臺東縣警察局臺東分局報請臺灣臺東地方法院檢察署檢
    察官偵查起訴。
    理  由
壹、程序事項
    被告楊慶成所犯者非為死刑、無期徒刑、最輕本刑為3年以
    上有期徒刑之罪或高等法院管轄第一審案件，其於準備程序
    進行中，先就被訴事實為有罪之陳述，經告知其簡式審判程
    序之旨，並聽取公訴人、被告之意見後，本院依刑事訴訟法
    第273條之1第1項之規定，裁定以簡式審判程序進行本案之
    審理。
貳、實體事項
一、上揭犯罪事實，業據被告楊慶成坦承不諱，並有臺東縣警察
    局道路交通事故當事人酒精測定紀錄表（見警卷第11頁）、
    汽車駕駛人酒後生理協調平衡檢測紀錄卡（見警卷第9頁）
    、臺東縣警察局臺東分局永樂派出所觀察紀錄表（見警卷第
    10頁）、刑案現場測繪圖（見警卷第12頁）、現場照片（見
    警卷13頁）、臺東縣警察局舉發違反道路交通管理事件通知
    單影本（見警卷第14頁）、經濟部標準檢驗局100年8月1日
    核發呼氣酒精測試器檢定合格證書（見警卷第17頁）等件在
    卷可稽，足徵被告上開自白與事實相符，是本案事證明確，
    被告犯行堪以認定，自應依法論罪科刑。
二、論罪科刑
（一）按一般人飲用酒類後，呼氣酒精濃度達每公升0.5毫克者
      ，會產生反應較慢、感覺降低、影響駕駛等輕至中度中毒
      症狀，呼氣酒精濃度達每公升0.75毫克者，會產生思考改
      變、個性行為改變等中毒症狀，而呼氣中酒精濃度達每公
      升0.55毫克者，肇事率為正常人之10倍以上，呼氣酒精濃
      度達每公升0.75毫克者，肇事率為正常人之25倍以上（行
      政院國軍退除役官兵輔導委員會臺北榮民總醫院民國88
      年8月5日（88）北總內字第26868號函參照）。是是本件
      被告楊慶成服用酒類後騎乘機車，經警測得其呼氣之酒精
      濃度值達每公升1.54毫克，參照上開說明，足認被告於駕
      車時已呈現不能安全駕駛之情。
（二）按行為後法律有變更者，適用行為時之法律。但行為後之
      法律有利於行為人者，適用最有利於行為人之法律，刑法
      第2條第1項定有明文。查被告行為後，刑法第185條之3業
      於100年11月30日經總統公布修正，並自同年12月2日起生
      效施行。修正前刑法第185條之3規定：「服用毒品、麻醉
      藥品、酒類或其他相類之物，不能安全駕駛動力交通工具
      而駕駛者，處一年以下有期徒刑、拘役或科或併科十五萬
      元以下罰金」，修正後則規定：「服用毒品、麻醉藥品、
      酒類或其他相類之物，不能安全駕駛動力交通工具而駕駛
      者，處二年以下有期徒刑、拘役或科或併科二十萬元以下
      罰金。因而致人於死者，處一年以上七年以下有期徒刑；
      致重傷者，處六月以上五年以下有期徒刑」，經比較修正
      前後之規定，修正前刑法第185條之3之法定本刑原為「一
      年以下有期徒刑、拘役或科或併科十五萬元以下罰金」，
      修正後刑法第185條之3第1項則規定「二年以下有期徒刑
      、拘役或科或併科二十萬元以下罰金」；第2項則增列就
      同條第1項之不能安全駕駛動力交通工具而駕駛行為致生
      死亡或重傷之加重結果為處罰之加重結果犯規定，涉及科
      刑規範變更，自有新舊法比較之必要，是比較修正前、後
      法結果，以修正前刑法第185條之3之規定較有利於被告，
      依刑法第2條第1項前段之規定，自應適用修正前刑法第18
      5條之3之規定。
（三）核被告所為，係犯修正前刑法第185條之3服用酒類致不能
      安全駕駛動力交通工具罪。爰審酌被告有如事實欄所示自
      88年迄今4度酒後駕車，先後經判刑確定，現仍因酒後駕
      車案件易服社會勞動中等情，此有高等法院被告前案紀錄
      表附卷可按，竟未警惕在心，猶再犯相同罪質之罪，且本
      次酒測值甚高，足認上開得易刑處分之刑度，已難收預防
      其為相同犯罪之效；其以駕駛計程車為業，明知酒精成分
      對人之意識、判斷及行為控制能力均具有不良影響，酒後
      駕車對一般往來之公眾及駕駛人自身皆具有高度危險性，
      竟於飲用酒類後之呼氣酒精濃度達每公升1.54毫克，已處
      於不能安全駕駛動力交通工具之狀態，猶駕駛動力交通工
      具行駛於供公眾往來之道路上，嚴重危害行車安全，惟念
      及其於犯後尚能坦認犯行，兼衡酌其犯罪動機、目的、情
      節（騎乘機車）、所生危害（未肇事）、生活狀況、教育
      程度（國中畢業）及檢察官求處有期徒刑8月稍嫌過重等
      一切情狀，量處如主文所示之刑。
據上論斷，應依刑事訴訟法第273條之1第1項、第299條第1項前
段，刑法第2條第1項前段、修正前刑法第185條之3，刑法施行法
第1條之1第1項，判決如主文。
本案經檢察官胡晟榮到庭執行職務。
中    華    民    國   100    年    12   月    29    日
                  刑事第四庭  法  官  范乃中
以上正本證明與原本無異。
如不服本判決應於收受送達後10日內向本院提出上訴書狀，並應
敘述具體理由；其未敘述上訴理由者，應於上訴期間屆滿後20日
內向本院補提理由書（均須按他造當事人之人數附繕本）。「切
勿逕送上級法院」。告訴人或被害人對於本判決如有不服，請書
具不服之理由狀，請求檢察官上訴者，其上訴期間之計算係以檢
察官收受判決正本之日期為準。
                              書記官  廖丁逸
中    華    民    國   100    年    12    月    29    日
附錄本案論罪科刑法條：
修正前刑法第185條之3
服用毒品、麻醉藥品、酒類或其他相類之物，不能安全駕駛動力
交通工具而駕駛者，處 1 年以下有期徒刑、拘役或科或併科 15
萬元以下罰金。